臺灣高等法院高雄分院民事裁定
111年度聲國字第3號
聲  請  人  陳聰傑  


相  對  人  高雄市政府警察局

法定代理人  林炎田  
相  對  人  陳冠翰  
            陳志倫  
            蔡月耀  
上列當事人間損害賠償事件，聲請人對於中華民國111年8月19日
臺灣高雄地方法院110年度國字第1號判決提起上訴，聲請訴訟救
助，本院裁定如下：
    主    文
聲請駁回。
    理    由
一、按當事人因無資力支出訴訟費用而聲請訴訟救助者，關於無
    資力支出訴訟費用之事由，應提出可使法院信其主張為真實
    並能即時調查之證據，以釋明之，此觀民事訴訟法第109條
    第2項、第284條規定自明。又所謂無資力支出訴訟費用，係
    指窘於生活，且缺乏經濟信用，並無籌措款項以支出訴訟費
    用之信用技能者而言（最高法院18年抗字第260號、43年台
    抗字第152號裁判意旨參照）。法院調查聲請人是否無資力
    支出訴訟費用，專就聲請人提出之證據為之，如聲請人未提
    出證據，或依其提出之證據，未能信其無資力支出訴訟費用
    之主張為真實，即應將其聲請駁回，並無派員調查之必要（
    最高法院26年滬抗字第34號裁判意旨參照）。
二、經查，本件聲請人對原法院110年度國字第1號判決（下稱原
    判決）提起上訴，並就上訴費用聲請訴訟救助。聲請人固提
    出全國財產稅總歸戶財產查詢清單、110年度綜合所得稅各
    類所得資料清單、高雄市區監理所苓雅監理站證明書、高雄
    市三民區公所低收入證明書、臺灣台北地方法院111年度救
    字第3269號民事裁定以為釋明（本院卷第9至18頁）。惟上
    開財稅清單、證明書，僅能釋明聲請人於110 年度無申報所
    得、名下汽車之牌照遭逾檢註銷，且無其他經登記或申報之
    財產，而具有低收入戶資格，尚不足以釋明聲請人現缺乏經
    濟上信用，無籌措款項支出訴訟費用之信用技能，致無資力
    支出本件上訴費用。至上開民事裁定固有准聲請人訴訟救助
    之聲請，然訴訟救助之審查應就聲請人所提證據及現有資力
    及信用狀況為綜合判斷，故上開民事裁定自難為有利於聲請
    人之認定。又社會救助法第5-3條規定16歲以上、未滿65歲
    為有工作能力，僅係為利於社福機關審核可否提供社會救助
    之標準，並不表示超過65歲者即無工作能力，此由政府於10
    8 年制訂公布中高齡者及高齡者就業促進法，鼓勵雇主晉用
    中高齡之勞工，該法第28條並明訂65歲以上勞工，雇主得以
    定期勞動契約僱用之，足見勞工並非逾65歲即無工作能力。
    況且，聲請人就原判決之第一審裁判費業已繳付9,250元（
    原審審國卷第9頁、卷一489頁），堪認聲請人並非無資力支
    出本件上訴費用。此外，聲請人復未提出其他能即時調查之
    證據資料以為釋明，揆諸前揭說明，聲請人之聲請自有未合
    ，不應准許。
三、據上論結，本件聲請為無理由，裁定如主文。　
中　　華　　民　　國　　111 　年　　9 　　月　　30　　日
                            民事第一庭    
                                審判長法  官  甯  馨
                                      法  官  林雅莉
                                      法  官  何悅芳
以上正本證明與原本無異。
如不服本裁定應於送達後10日內向本院提出抗告狀（須按他造當
事人之人數附繕本），並繳納抗告費新臺幣1,000元。　　　　
中　　華　　民　　國　　111 　年　　9 　　月　　30　　日
                                      書記官  戴育婷